【裁判字號】    98,訴,798
【裁判日期】    981022
【裁判案由】    給付貨款
【裁判全文】
臺灣桃園地方法院民事判決               98年度訴字第798號
原      告  祥竑電子有限公司
法定代理人  乙○○
訴訟代理人  韓邦財律師
            王唯鳳律師
            林翰榕律師
被      告  瀚宇博德股份有限公司
法定代理人  甲○○
訴訟代理人  葉韋良律師
複  代理人  丙○○
上列當事人間請求給付貨款事件，於民國98年10月1 日辯論終結
，本院判決如下：
    主  文
原告之訴駁回。
訴訟費用由原告負擔。
    事實及理由
一、原告起訴主張：
  (一)原告與被告於民國96年7月1日簽定外包加工承攬契約（下稱
    系爭承攬契約），由原告承攬日後被告訂購之PC板加工工作
    ，嗣被告於96年10月18日向原告下單訂購貨品編號：000000
    0-0、品名規格：T11-4013之PC板（下稱系爭產品）計16,00
    0 片，每片單價新台幣（下同）250元，總金額為400萬元，
    並約定於96年11月15日交貨。且依約定原告所完成之加工成
    品於交付前需經被告驗收，而被告業於96年11月14日驗收完
    系爭產品並同時取走200 片，其後因被告認定剩餘PC板不符
    其質量標準，乃要求原告重工，雙方遂約定於96年11月25日
    之前須交付剩餘15,800片PC板。豈料，原告於按約定日期全
    數重工完畢後，屢經催促被告驗收，被告方陸續分批驗收，
    直至97年2月4日前，扣除無法達成被告要求之質量，餘經驗
    收合格之PC板計有12,000片。又因該系爭產品需被告協力受
    領始得完成交付，屢經催請被告告知何時得以交付該產品時
    ，惟被告均不予置理，顯被告之行為已致依債之本旨提出給
    付之原告無法完成交付，則原告自得請求被告給付該批受驗
    合格之PC板價金計300 萬元（12,000片×250片/元＝3,000,
    000）之權利。
  (二)依被證2 之電子郵件所示，原告交貨係有「歷程」之安排，
    亦即分別於11月18日至20日各交貨1K、11月21日至24日各交
    貨2K、11月25日交貨2.8K，同時言明上開交貨期如未能完成
    交貨，當日所提交貨數量取消，足見兩造已合意以96年11月
    25日作為最後履約期限。按契約當事人之一方遲延給付者，
    他方當事人得定相當期限催告其履行，如於期限內不履行時
    ，得解除其契約；依契約之性質或當事人之意思表示，非於
    一定時期為給付不能達其契約之目的，而契約當事人之一方
    不按照時期給付者，他方當事人得不為前條之催告，解除其
    契約，民法第254條、第255條分別定有明文。是本件履約期
    限既經兩造同意延至96年11月25日，且兩造契約並無依契約
    之性質或當事人之意思表示，非於一定時期為給付不能達其
    契約之目的之情形，屬「非定期行為」之契約，依上開規定
    及最高法院64年度台再字第177號、31年度上字第2840 號判
    例意旨，被告應定相當期限催告原告履行，如於期限內不履
    行時，其始得解除契約。另否認被告陳稱曾以電話通知原告
    解除契約乙節為真實。
  (三)被告所主張解除契約者，實係系爭產品不符合其客戶端需求
    ，被告才自行為改版作業，並非原告有何給付遲延之情事，
    蓋查：
    1.原告依約完工後，曾分別於96年12月及97年1月、2月間請
      求被告驗收，且於被告驗收當時，原告之協力廠商即王文
      成、簡秋莉等人均在場目睹，足證被告謂稱已於96年11月
      19日解除契約並不實在。
    2.依被證3之電子郵件所示，於97年2月4日前，原告已經被
      告驗貨入庫12,500psc（片）。
    3.於96年11月25日最後履約期限時，係被告片面拒絕驗收，
      以致原告無法交付在先，被告復於97年12月11日寄發存證
      信函表示「順延之交期」（指96年11月25日）已無法符合
      本公司（指被告）當時承接訂單之需求云云，顯見被告已
      因客戶端之需求改變而自行變更及改版。
    4.被告雖於97年2月4日有驗收，但僅在驗而不收，原告迫於
      無奈只能要求被告以提供新訂單之方式換取降低庫存成本
      、減低損失，竟遭被告反稱係在為原告尋求新客戶，實非
      事實。
  (四)本件兩造間就系爭產品所訂之買賣契約既未解除，已如前述
    ，被告主張以原告對其所負之損害賠償及違約金債務抵銷本
    件貨款債權，即非有據。爰依契約之法律關係，訴請判求：
    被告應給付原告300 萬元，及自支付命令聲請狀繕本送達之
    翌日起至清償日止，按年息5%計算之利息。
二、被告則以：
  (一)被告前向原告採購之系爭產品，兩造已約定交期為96年11月
    15日，然於交期屆滿時，原告僅提出200 片PC板予被告，其
    餘15,800片PC板並無法如期交貨，但原告為期能繼續保有此
    次交易，遂要求被告同意其得分十期交貨，雙方並約定若有
    一期未如期給付者，被告即可解除雙方尚未交貨之買賣契約
    ，惟截至96年11月25日止，原告均未提出任何一期之給付，
    且系爭產品迄未經被告驗收合格。又於原告未能如期給付全
    數該產品，亦未能於雙方協議之新交期內按期提出給付時，
    被告為避免自身損害繼續擴大，即由被告公司工廠緊急投產
    ，以彌補因原告未能如期供貨所生之產能缺口，並於96年11
    月19日以電話通知原告解除雙方就尚未交貨之買賣契約，原
    告對此亦無異議，有兩造往來電子郵件可證。僅於解除契約
    後，原告為降低損失，多次要求被告派員協助檢驗其產品有
    無品質異常，並代為尋找有無其他可銷售之管道，被告鑑於
    雙方過往之合作關係，乃基於協助供應商之立場代為徵詢有
    無其他可銷售之管道，惟因原告之產品品質均未能符合客戶
    之需求，才無客戶願意購買，此亦有被告於96年6 月23日函
    文被告重申前旨可證，不容原告否認上情。
  (二)兩造既約定若原告未能於96年11月16日交付系爭產品，則被
    告即可解除後續未交貨之買賣契約，參依最高法院95年台上
    字第2038號判決意旨，被告於96年11月19日所為之解除契約
    自屬有效。
  (三)按遲延後之給付，於債權人無利益者，債權人得拒絕其給付
    ，並得請求賠償因不履行而生之損害，民法第232 條定有明
    文。是若債務人遲延後之給付，對債權人無實益者，債權人
    自得拒絕之。查被告向原告訂購系爭產品係應被告客戶之需
    求所購，今因原告未能如期交貨，致使被告需自行製造完成
    並交付該產品予客戶，原告再為提出之給付對被告已無實益
    ，其自得拒絕受領原告之給付。
  (四)縱原告公司否認被告已解除雙方未交貨之買賣契約，但原告
    未如期交付合格產品，依約其應對被告負損害賠償及違約金
    責任：
    1.依系爭承攬契約第7條第1項約定「交定作物期限應當按照
      每次甲方（即被告）規定之交貨時間履行，不得遲延，如
      有遲延，乙方（即原告）應賠償甲方因此所受任何損失及
      所失利益。」，按此約定，本件被告因原告未能如期交貨
      ，致其為符合對終端客戶交期之要求需自行生產產品，依
      被告生產成本為每片265 元，較被告直接向原告購買高出
      15元，因此造成被告之損失為237,000 元（15,800片×15
      片/元＝237,000），應由原告負賠償責任。
    2.依系爭承攬契約第9條第3項前段約定「乙方逾期交付定作
      物（包含退修、更換、補交等），每逾期1 天，乙方向甲
      方按逾期交付部分的酬金總額的千分之1 償付違約金。」
      ，按此約定，原告自契約原定交期之翌日即96年11月16日
      起至98年6月30日止，共計遲延593天，原告需賠付被告違
      約金計2,342,350元（15,800片×250片/元×593天×1/10
      00＝2,342,350）。
  (五)原告對於被告既負有前揭之損害賠償及違約金債務，被告自
    可依民法第334條第1項之規定，主張與本件原告請求之貨款
    債權抵銷等語，資為置辯，並聲明：駁回原告之訴；如受不
    利判決，願供擔保，請准宣告免為假執行。
三、原告主張被告於96年10月18日依兩造間所簽定之外包加工承
    攬契約，向原告訂購系爭產品計16,000片，每片單價250 元
    ，總金額為400萬元，嗣原告已依約於96年11月15日交付200
    片PC板予被告等情，此據其提出外包加工承攬契約、訂購單
    、被告公司之股份有限公司變更登記表在卷為證，並為被告
    所不爭執，原告此部分之主張堪信為真實。
四、本件首應審酌為系爭承攬契約是否已解除？本院認已解除，
    理由如下：
    被告抗辯因原告無法如期交貨，伊同意延期交貨，惟屆期原
    告仍無法依約履行，伊即兩造協議解除系爭承攬契約等情，
    並提出原告予被告之96年11月15日及97年2 月16日E-MAIL為
    證。原告雖不否認前開E-MAIL之真正，惟主張系爭承攬契約
    仍有效存在。經查：
    (一)觀諸被告提出之前開96年11月15日E-MAIL「此回覆陳副理
      不滿意，我無話可說，這幾個月來我們沒有一批貨是順利
      ，陳副理要求，一旦明天24：00沒入博德，後續全數取消
      ，請各位幫忙完成，別再造成公司負擔」、「陳副理：我
      很感謝您在交貨日期上的相挺，此次祥竑最後機會，我們
      將會全力配合，我了解您的難處，此次要求我畫押，我相
      信您不是故意為難，我忍痛以下交貨日期如無法完成交貨
      ，當天所提交貨數量取消」等語，可知兩造協議原告若未
      於96年11月16日依約交貨，兩造協議解除系爭承攬契約，
      而原告對於未依約於96年11月16日交貨之事實並不爭執，
      是被告自可解除契約。
    (二)被告抗辯因原告無法依約交貨，伊已通知原告解除系爭承
      攬契約之情，雖為原告所否認，但觀諸被告所提出原告所
      不爭執之原告於97年2月16日之E- MAIL「．．．由於之前
      幫貴公司所代工產品，廠內還有庫存，在新的年度裡是否
      有新的訂單，能否幫忙消化讓損失降到最低．．．請代念
      過去我們在旺季時也非常用心努力完成您所交付的任務，
      是否請業務爭取訂單，讓祥竑能盡快完成交貨．．．等語
      （參見被證三），原告既詢問被告是否有新的訂單以幫忙
      原告消化庫存，顯見兩造間已無承攬契約存在，是被告抗
      辯已解除系爭承攬契約應可採信。
五、綜上所述，本件系爭承攬契約業經解除，從而原告基於承攬
    契約之法律關係，請求判決被告應給付原告300 萬元，及自
    支付命令聲請狀繕本送達之翌日起至清償日止，按年息5%計
    算之利息，為無理由，應予駁回。
六、本件事證已臻明確，兩造其餘攻擊防禦方法及其他未經援用
    之證據，經斟酌尚無礙於本院前述之認定，無一一論究之必
    要。
七、據上論結，本件原告之訴為無理由，爰依民事訴訟法第78條
    ，判決如主文。
中    華    民    國    98    年    10     月    22   日
                       民事第一庭法  官  吳爭奇
上為正本係照原本作成。
如對本判決上訴，須於判決送達後20日內向本院提出上訴狀。
中    華    民    國    98    年    10     月    23   日
                                 書記官  黃瓊儀


司法院資訊處製作；財團法人民間司法改革基金會備份。
